【裁判字號】    99,聲,2
【裁判日期】    990330
【裁判案由】    聲請保全證據
【裁判全文】
臺中高等行政法院裁定
                                         99年度聲字第2號
聲  請  人  巨力混凝土工業股份有限公司
代  表  人  甲○○
代  理  人  張欽昌  律師
相  對  人  臺中縣政府
代  表  人  乙○○
代  理  人  丁○○
代  理  人  丙○○
代  理  人  戊○○
上列當事人間聲請保全證據事件。本院裁定如下：
    主  文
准予證據保全程序就原告所有坐落臺中生活圈2號線東段、臺中
生活圈4號線北段與平面延伸段及大里聯絡道（大里市轄內都市
土地）工程用地內，尚未開挖搬運之砂石原料堆，及已開挖之砂
石原料堆為勘驗。
    理  由
一、按對於證據有滅失或礙難使用之虞，得向法院聲請保全。」
    為行政訴訟法第176條準用民事訴訟法第368條所明定。又「
    遇有急迫情形時，於起訴後亦得向前項高等行政法院聲請保
    全證據。」行政訴訟法第175條第2項定有明文。
二、本件聲請意旨略以：緣交通部臺灣區國道新建工程局為辦理
    臺中生活圈2號線東段、臺中生活圈4號線北段與平面延伸段
    及大里聯絡道（大里市轄內都市土地）工程，經內政部核准
    徵收臺中縣大里市○○段1465地號等214筆土地及其土地改
    良物，聲請人經營之砂石碎解、洗選加工廠位於上開徵收範
    圍，惟相對人之徵收公告未將聲請人置於徵收範圍內之砂石
    原料列入徵收補償（即搬遷費）。聲請人主張系爭土石堆應
    受給付搬遷補償，則系爭土石堆究竟是作為砂石原料之砂石
    原料堆，或如相對人於訴願程序所辯般，僅是原始地形地貌
    之天然坵塊？均有履勘之必要。惟訴願機關疏未履勘調查，
    即採信相對人之辯詞，認定系爭土石堆為原始之地形、坵塊
    ，非砂石原料堆，無庸給與搬遷補助費。聲請人已對該訴願
    決定提起行政訴訟，並已因配合用地機關之要求而開挖搬遷
    部分之土石，茲因用地機關履以妨害工程進度為由催促聲請
    人搬遷剩餘土石，本件確有急迫之情形，倘等待一般訴訟程
    序之定期履勘，恐有不及，或礙及公共工程之施作，爰依行
    政訴訟法第175條第2項之規定聲請上開證據之保全等語。
三、經查本件聲請，業據聲請人提出行政訴訟起訴狀影本、交通
    部臺灣區國道新建工程局第二區工程處99年2月12日國工二
    地字第0990001010號函影本各1件為證，而相對人亦自承本
    件工程已延宕甚久，與聲請人確有如其所述之紛爭，堪信聲
    請人主張為真實，核其所請與首揭行政訴訟法第175條第2項
    、第176條準用民事訴訟法第368條關於聲請保全證據之規定
    相符，自應准許。
四、依行政訴訟法第175條第2項、第176條準用民事訴訟法第371
    條第1項，裁定如主文。
中    華    民    國    99    年    3     月    30    日
                臺中高等行政法院第四庭
                          審判長法  官  沈  應  南
                                法  官  許  武  峰
                                法  官  王  德  麟
以上正本證明與原本無異。
對於本裁定不得聲明不服。
中    華    民    國    99    年    3     月    30    日
                                書記官  凌  雲  霄


司法院資訊處製作；財團法人民間司法改革基金會備份。
